【裁判字號】    96,交易,378
【裁判日期】    970515
【裁判案由】    過失傷害
【裁判全文】
臺灣板橋地方法院刑事判決             96年度交易字第378號
公  訴  人  臺灣板橋地方法院檢察署檢察官
被      告  乙○○
選任辯護人  丙○○律師
上列被告因過失傷害案件，經檢察官提起公訴（96年度偵字第12
294 號），本院判決如下：
    主  文
乙○○因過失傷害人，處有期徒刑肆月，如易科罰金，以新臺幣
壹仟元折算壹日，減為有期徒刑貳月，如易科罰金，以新臺幣壹
仟元。
    事  實
一、乙○○於民國96年2 月6 日上午，駕駛車號K8－4102號自小
    客車沿臺北縣新莊市○○路由新莊往林口方向（上坡路段）
    行駛，嗣於同日上午11時5 分許，途經壽山路貴子幹55號燈
    桿前，應注意行經設有彎道、陡坡之路段、設有禁止超車標
    線之處所、地段或對面有來車交會者不得超車，且依當時天
    候晴、有日間自然光、路面係鋪裝柏油、乾燥、無缺陷、無
    障礙物之路況，並無不能注意之情事，竟疏未注意，為超越
    其同向前方由戊○○駕駛並搭載乘客丁○○之車號T5－5483
    號小貨車，竟貿然跨越分向限制線駛入對向車道，適有甲○○駕駛之車號0053－GU號小貨車沿壽山路由林口往新莊方向
    在其對向車道（下坡路段）行駛，致乙○○駕駛之自小客車
    左前側撞擊甲○○駕駛之小貨車左前車頭，甲○○駕駛之小
    貨車再向逆時針方向打轉180 度後，其右側車身再撞擊對向
    駛來由戊○○所駕駛之小貨車左側車身，而與戊○○之車輛
    同向併排停止在對向車道上，甲○○因而受有頸椎第三至第
    四節半脫位及椎間盤凸出合併脊髓壓迫、右手及右膝擦傷之
    傷害。而乙○○在肇事後未被有偵查權之公務員或機關發覺
    其為犯嫌前，留在事故現場向到場處理之警員自承肇事，進
    而接受裁判。
二、案經甲○○訴由臺北縣政府警察局新莊分局報告臺灣板橋地
    方法院檢察署檢察官偵查起訴。
    理  由
壹、證據能力：
一、證人戊○○於警詢之陳述，屬被告以外之人於審判外之陳述
    ，而其於警詢時僅陳述：被告所駕車輛原在其同車道後方超
    車，剛超過伊的車，對向車道有一輛貨車就與該車對撞等情
    ，而其並未進一步具體指證被告超過伊車後肇事當時是否有
    回到其原來車道乙事，則上開於警詢時之證述，與其於審判
    中所為之陳述尚屬一致，並無不符，而其於審判中就本案以
    證人身分具結後所為之陳述，故其先前於警詢之陳述與之相
    較，並未具有較可信之特別狀況，應認證人戊○○於警詢之
    陳述，並非為證明犯罪事實存否所必要，並不符傳聞證據之
    特別例外規定，故無證據能力。
二、又按被告以外之人於偵查中向檢察官所為之陳述，除「顯有
    不可信之情況者」外，得為證據，刑事訴訟法第159 條之1
    第2 項定有明文。查證人戊○○、丁○○二人於偵查中向檢
    察官所為之言詞陳述，均經渠等以證人身分具結在卷，合於
    法定要件，且現階段刑事訴訟法規定檢察官代表國家偵查犯
    罪、實施公訴，依法其有訊問證人之權，證人且須具結，而
    實務運作時，偵查中檢察官向被告以外之人所取得之陳述，
    原則上均能遵守法律規定，不致違法取供，其可信性極高，
    復查無「顯有不可信之情況」，依上開規定，乃屬傳聞證據
    之例外情形，均有證據能力。
三、卷附道路交通事故現場圖，係臺北縣政府警察局新莊分局交
    通分隊警員鄭日益於勘查、蒐集事證後所為之報告，屬被告
    以外之人於審判外之書面陳述，依刑事訴訟法第159 條之規
    定，屬傳聞證據。而被告及其辯護人以：本件肇事時員警並
    未在現場，該現場圖上所繪之Ａ車煞車痕6.4 公尺部分，是
    警員自行記載認定為被告所留，事實上並非被告所留下，故
    不同意此部分作為本案之證據等語。第查：(一)證人己○○○○於本院審理時係證稱：我約於案發20至30分後才到現場，
    因為有塞車；我確定於現場圖所畫的Ａ車煞車痕，是Ａ車 (
    即被告所駕車輛）左輪的煞車痕，因為它的尾端有往後勾的
    痕跡，至於該車的右輪煞車痕則位於Ｂ車的輪下方，我找不
    到；Ａ車的煞車痕6.4 公尺我畫在現場圖上是因為我在現場
    看到該車煞車痕留有輪胎的皮屑，所以我認定是新留的煞車
    痕；而現場圖上所畫Ｂ車的煞車痕部分，因為其他痕跡不明
    顯，所以伊只畫一道，伊有試著去找另一道煞車痕，但找不
    到；又原本應以落土所在位置來判斷第一撞擊點，但因為當
    時車輛有很多，現場有留車道供其他車輛通行，所以有些跡
    證被破壞等語（見本院卷第96-98 頁），則證人己○○○○
    所繪製之Ａ車煞車痕一道，是否確為被告所駕車輛之煞車痕
    ，抑或另有肇事以外車輛於本案肇事後至警員到場前之期間
    ，途經該路段所留下之新煞車痕，尚非無疑；況且，被告係
    駕駛自用小客車，而告訴人則係駕駛自用小貨車，則衡情渠
    等煞車時應會各留下二道煞車痕，惟證人鄭日益既證稱其並
    未找到Ａ車之右輪所留下之煞車痕，且其所給之Ｂ車煞車痕
    亦只有一道，而找不到另一道煞車痕，則現場圖所繪製Ａ、
    Ｂ車輛各留有一道煞車痕，是否確為被告及告訴人所駕車輛
    於肇事當時留在現場之煞車痕，誠屬可議。(二)按道路交通事
    故理辦法第10條第1 、2 、3 項規定：「警察機關對道路交
    通事故現場，應就下列事項詳加勘察、蒐證、詢問關係人，
    據以分析研判：一、事故地點、通向、交通情況及周圍環境
    狀況。二、地面因事故形成之各項痕跡及散落物狀況。三、
    駕駛人身心狀況與人、車損傷之痕跡、程度及附著物之狀況
    。四、事故當事人、車輛位置及形態。五、事故過程中之人
    、車動態及各關係地點。」、「前項各款之勘察、蒐證，應
    儘量使事故當事人及證人在場說明，並以現場圖及攝影作成
    紀錄，詳實填寫道路交通事故調查報告表，對事故當事人及
    證人陳述作成紀錄或筆錄。現場圖由當事人或在場人簽名。
    」、「事故當事人因故無法在場陳述事故發生情形或其陳述
    內容有再查證必要者，警察機關得通知車輛所有人、當事人
    或相關人員到場說明。」，而觀諸該現場圖並未經事故當事
    人或在場人簽名確認，事後警員對被告、告訴人及證人戊○○所製作之警詢筆錄，亦未見再有關就煞車痕位置是否正確
    乙事向各該事故當事人查證，則該現場圖上之煞車痕是否確
    係本件肇事車輛所留，更非無疑。(三)另參以證人庚○○於本
    院審理時係證稱：伊有看到丹鳳隊警察在測量煞車痕，但是
    否是肇事車輛之煞車痕我不知道，我只是跟丹鳳分局的警察
    說案發情形，我當時沒有看到煞車痕，只有看到一小段的煞
    車痕，是小轎車留下的，因為在小轎車的後輪那邊。貨車的
    迴旋有輪胎痕，是一條或是兩條我不記得，不是很明顯。我
    不知道於偵查卷第14頁右下角照片所標示之煞車痕，究係哪
    台車之煞車痕，這煞車痕我沒有印象，也不是我說的上開那
    兩條煞車痕等語（見本院卷第137 頁）。且證人庚○○依本
    院諭知而當庭將其所見之煞車痕標示在偵查卷第14頁之照片
    上，核與警員所繪製之肇事車輛煞車痕位置截然不同。(四)再
    者，觀諸現場圖所示之Ａ車煞車痕是均留在往下坡道路，而
    該條煞車痕直線尾端有往上坡路段右前方側勾之軌跡，且該
    煞車痕尾端位置與被告車輛最後停止處的車尾近乎平移，然
    被告車輛受撞擊位置係在左前方，而該車最終停止位置是傾
    斜，顯見被告車輛並非遭側面正中央撞擊而平移，而依該煞
    車痕尾端係往右前方側勾之物理慣性，衡情留下該煞車痕之
    車體應係會往右前方偏移而非平移，是以，倘若認為上開Ａ
    車煞車痕係被告車輛所遺留，則與被告車輛最後停止位置相
    對照結果，顯存有不合理之現象。綜上，該現場圖上所標示
    有關「煞車痕部分」，係由警員鄭日益所繪製，屬被告以外
    之人於審判外之書面陳述，為傳聞證據，而被告業已聲明異
    議，故依法不得作為本案之證據。
四、另被告以外之人於審判外之陳述，雖不符同法第159 條之1
    至之4 之規定，而經當事人於審判程序同意作為證據，法院
    審酌該言詞陳述或書面陳述作成時之情況，認為適當者，亦
    得為證據；當事人、代理人或辯護人於法院調查證據時，知
    有第159 條第1 項不得為證據之情形，而未於言詞辯論終結
    前聲明異議者，視為有前項之同意，亦據刑事訴訟法第159
    條之5 規定明確。除前揭供述證據外，本件被告、其選任辯
    護人、及檢察官於本院準備程序中均未就上開證據以外之其
    他證據方法之證據能力提出爭執，且迄於言詞辯論終結前，
    亦未就本院所調查之證據主張有刑事訴訟法第159 條第1 項
    不得為證據之情形，應認均已同意得作為本案之證據。從而
    ，下述其他之證據資料縱有屬傳聞證據，且不符刑事訴訟法
    第159 條之1 至之4 之規定者，經本院審酌各該證據資料作
    成時之一切客觀情況，認無不適當之情事，均認有證據能力
    ，合先敘明。
貳、認定本案事實之理由：
一、訊據被告乙○○固坦承其於上揭時、地駕車肇事等情不諱，
    惟矢口否認其於本件肇事有何過失傷害犯行，並辯稱：伊有
    超過雙黃線，要超戊○○的車，要超車時前方還沒有車，所
    以快速通過，並已回到伊的車道，戊○○的車已在伊的後面
    ，伊是在伊的正常車道上約5 、6 秒行駛後，見告訴人離伊
    約5 、60公尺處，跨越雙黃線衝入伊的車道，伊除儘量靠山
    壁行駛外，且有鳴按喇叭，但告訴人仍違規超越分向限制線
    行駛致肇事，伊的左側車身與告訴人的左側車身相撞，伊於
    本件肇事並無過失等語。
二、經查：
(一)、被告乙○○對其有於前揭時、地駕駛車號K8－4102號自小客
    車（以下簡稱被告車輛），與由告訴人所駕車號0053－GU號
    小貨車（以下簡稱告訴人貨車）相撞而肇事乙節並不爭執，
    而告訴人甲○○對其所駕貨車與被告之客車相撞肇事之情節
    亦於警詢、偵查及本院審理時指訴綦詳，並有道路交通事故
    現場圖、道路交通事故調查報告表(一)、(二)各乙紙、現場照片
    共12張在卷可稽；而告訴人甲○○受有頸椎第三至第四節半
    脫位及椎間盤凸出合併脊髓壓迫、右手及右膝擦傷之傷害，
    此有亞東紀念醫院於96年3 月10日出具之診斷證明書1 份存
    卷可考，本件肇事確有致告訴人受傷乙節，應堪認定。
(二)、雖被告以：伊雖於本件肇事前有在設有禁止超車標線之路段
    違規超車之行為，惟伊於肇事當時已駛回原來車道云云置辯
    。然查：
  (1)訊據證人戊○○於偵訊時證述稱：我當時駕駛T5－5483號貨
    車，沿新莊市○○路爬坡要去林口，我在車道上行駛，時速
    約25 公 里，我從照後鏡有看到後面有一台米白色轎車超我
    車，那剛好是彎道，該轎車超車時切到對向車道，在還沒切
    回來我的車道時，就跟前方藍色貨車相撞，藍色貨車撞擊後
    ，180 度轉向跟我的車子同向，夾到我的車，我的車沒有怎
    樣，只有車燈壞掉，應該是米白色轎車在超車時還沒有開到
    我的車道就被撞到等語（見偵查卷第33頁）；其於本院審理
    時進一步結證稱：伊當時開車往林口方向行駛，有一輛白色
    的車子要超我的車，而跨雙黃線到對向車道，由伊左邊超車
    ，對面就有一輛車與那台白色車相撞後，對面的小貨車就打
    轉車頭與伊同向，與伊的車身擠在一起。肇事路段，是雙向
    各一線道，道路有稍微彎。而伊之前在偵訊時說白色車超車
    還沒有回到原來的車道就與小貨車發生擦撞，是因檢察官推
    測，而伊也認為應該是如此，因為如果白色的車回到原來的
    車道，不可能又到對向車道去撞小貨車。但因伊在看伊行駛
    的方向，所以沒有看到該兩輛車輛是如何相撞，只聽到撞到
    的聲音，就兩台車向伊靠近，伊也嚇到；伊是由後照鏡看到
    被告有超過伊的車後，就聽到撞擊聲，至於超車多久才聽到
    撞擊聲伊已不記得；又伊在車禍前並沒有看到告訴人的貨車
    等語（見33-36 頁）。是以，雖然證人戊○○對於被告車輛
    在與告訴人所駕之小貨車相撞時，究竟是否仍行駛在對向車
    道上乙節無法確定，然而，依據證人戊○○證述其係從後照
    鏡看到被告超車後，即聽聞到兩車相撞擊的聲音，並未看到
    兩車如何相撞之情節，仍可端倪出被告所駕車輛應係於超車
    至對向車道而尚未及回到原來車道時，即與告訴人所駕車輛
    發生相撞，蓋因倘若被告所辯其係於已超車回到原來車道5
    、6 秒之後，證人戊○○所駕車輛已在其後面，始與告訴人
    所駕貨車發生相撞等情為真，則衡情證人戊○○在其行向車
    道上正常行駛且注視前方之情況下，鮮有可能未目擊已超車
    行至其前方之被告車輛與告訴人車輛發生車禍之情形。是以
    ，被告以其於本件車禍事故發生時，已超車回到其原來車道
    行駛5 、6 秒云云置辯，尚非有據。
  (2)參以目擊證人庚○○於本院審理時結證稱：我是新莊市丹鳳
    里里長，因在里內巡視，而於本件車禍發生時行經現場，當
    時我是騎車由新莊往林口方向，是上坡的方向，因為那是一
    個小型的Ｓ彎道，我上山的時候，前面有一部廂型車，我就
    在那台廂型車後面，約是時速二、三十公里，因為廂型車速
    度很慢，所以後面有台轎車才要超車，那台轎車很快的往我
    的方向經過，後來違規的超越雙黃線而逆向行駛，與山上下
    來的貨車對撞，對撞後那台小轎車的速度很快往山壁的方向
    衝過去，轎車與貨車的角落有擦撞並不是很正面的相撞，轎
    車就已很大的角度插入山壁的方向，但沒有撞到山壁，貨車
    被撞後整部車都轉過來，原本是下坡，變成逆時針轉向上坡
    ，差一點撞到廂型車；貨車應該是沒有超過雙黃線，因為下
    坡那邊彎道外側有護墩比較寬，應該不會超越雙黃線。我不
    能確定對撞時，轎車是否已回到轎車原本的車道，因為警察
    說要找撞擊點，警察說兩部車很靠近雙黃線，我不敢確定是
    否有超過雙黃線。且對撞是瞬間發生的事，對撞那剎那我沒
    有看到，但對撞前，我可以看到那輛轎車行進；撞車時，被
    告超過那台廂型車時，被告是用很快的速度要插回原來的車
    道時，就聽到碰撞的聲音；又救護人員到後，我就協助救人
    ，後來我就往我的里內走，我離開時警察還在處理，等我下
    山再回到現場時還看到警察在處理拖吊；而我之前並不認識
    告訴人。我記得當天被告也有通知他三、四位朋友到場，我
    記得還有一位是女性，被告的朋友應該知道，因為我對警察
    口述時，被告的朋友在場等情歷歷（見本院卷第135-139 頁
    ）；再參酌被告車輛車損部分係自左前保險桿上方為初撞點
    ，延伸至其左前葉子板毀損凹陷最為嚴重、左前車門亦有損
    壞，左前車燈則破碎近泰半，此有被告之車損照片存卷可考
    （見偵查卷第14至15），則證人庚○○前揭證述被告當時所
    駕車輛在跨越分向限制超車後要插回原來的車道之際，與告
    訴人貨車發生碰撞，係以很大角度插入山壁方向，轎車與貨
    車的角落有擦撞並不是很正面的相撞，適核與被上述被告車
    損狀況相吻合。雖被告另辯稱：當時伊與廂型車之間根本沒
    有機車行駛，案發時，伊與證人戊○○下車，是過了一段時
    間後，伊才聽到有證人庚○○的聲音，才知道證人庚○○在
    場云云，（見本院卷第139 頁），惟查，證人庚○○與被告
    及告訴人原本並不認識，此為被告所不爭執，自無任何仇隙
    怨懟可言，衡情證人庚○○鮮有需設詞構陷被告而自陷偽證
    罪責之理？況且，被告亦坦認警員到場後，伊有看到證人庚○○與警察說話，後來伊上救護車，證人庚○○應該還在現
    場等語（見本院卷第139 頁），由此適可佐證證人庚○○證
    述其於案發當時有在場並向警員口述其所目擊之情節屬實。
    綜上，應認證人庚○○上揭證述並非子虛，足堪採為憑信。
    由此益徵被告所辯其於肇事前已原來車道行駛乙節，並非有
    據。
  (3)另被告辯稱：當伊見告訴人駕車跨越雙黃線衝入伊的車道時
    ，有對之按喇叭，且有心裡準備才會往山壁方向靠，而當我
    停車下車時，蔡先生還有教我如何使喇叭不會一直鳴叫，就
    是把電瓶線拔掉，我超車時我有看前方並沒有車，是開了5
    、6 秒才又看到告訴人的車云云。惟查，證人戊○○於本院
    審理時明確證稱：相撞後，被告車喇叭並沒有聲響不停，伊
    亦沒有告訴被告要如何處理喇叭才不會響，伊是去關心他們
    是否有傷勢，並沒有談到其他的事；而伊不清楚本件肇事前
    是否有聽到喇叭聲等語（見本院卷第35至36頁），又證人丁○○於本院審理時證述稱：伊是聽到碰一聲後，才聽到喇叭
    一直響，之前沒有聽到喇叭響等語（見本院卷第38頁）。而
    倘若被告於肇事前確有鳴喇叭示意，則衡情證人戊○○應會
    因此注意到車前狀況，焉會證稱其僅見被告超車後即聽到撞
    擊聲？是以，被告辯稱其於本件肇事前已見對向來車並有鳴
    放車喇叭示警乙節，核與證人戊○○及丁○○之證述情節相
    歧異。綜上，被告所辯其於肇事前5 、6 秒時即看到告訴人
    之貨車，並有鳴放喇叭示警乙節，係屬無據，並無足採。
(三)、雖臺灣省車輛行車事故覆議鑑定委員會以：本案因雙方當事
    人對於肇事情形與碰撞位置各執一詞，且卷附警繪現場圖與
    現場照片（偵卷第14頁右下幀）所標註之杜君小客車煞車痕
    與王君小貨車煞車痕遺留位置，經研判，若確為兩車所留，
    則其遺留位置與杜君及王君車輛最後停止位置顯存不合理，
    致無法研判確認兩車實際碰撞地點，故肇事實情不明，本會
    未便遽予明確覆議。惟依據卷附資料：1 、兩車碰撞損壞部
    位。2 、王君小貨車碰撞後逆時鐘旋轉180 度。3 、杜君小
    客車左前輪破損之刮地痕與碎落物遺留位置等跡證研析，本
    會認為：本案肇事以王君小貨車行經彎道越過分向限制線駛
    入對向來車道內，致超車已駛回其原行車道之杜君小客車碰
    撞之可能性較大等語，有該覆議鑑定委員會97年2 月4 日覆
    議字第0976200458號函1 份在卷可憑。然而，該覆議委員會
    並未釋明何以從上述三項跡證即可據以研析出上開結論，其
    間之關聯性為何？而該覆議委員會既未論及該會研析時有參
    酌現場目擊證人戊○○及庚○○前揭證述有關被告超車之情
    節，且未細究現場碎落物分布狀況究竟係如何產生？及告訴
    人之貨車經碰撞後逆時鐘打轉180 度後，該貨車之車體碎裂
    物是否會因此飛散而致落在最初撞擊點以外之地面？碎裂物
    是否會因被告所駕車輛於撞擊後偏閃往其右前方之山壁而將
    碎裂物一併帶往前方？已非無疑問。復參酌證人鄭日益於本
    院審理時證稱：而本件因為撞擊力過大，所以告訴人車體散
    落物的位置可能有合理的誤差等語（見本院卷第96頁）。是
    以，覆議委員會逕自推論出本件肇事由告訴人駕駛小貨車行
    經彎道越過分向限制線駛入對向來車道內，致超車已駛回其
    原行車道之被告小客車碰撞之可能性較大，難謂有據，自無
    從據此推翻前揭認定被告犯罪之事證，而遽引為對被告有利
    之證據。
(四)、按行經設有彎道、陡坡、狹橋、隧道、交岔路口標誌之路段
    或鐵路平交道、道路施工地段，不得超車；又在設有學校、
    醫院標誌或其他設有禁止超車標誌、標線之處所、地段或對
    面有來車交會或前行車連貫二輛以上者，不得超車，此為道
    路交通安全規則第101 條第1 項第1 款、第2 款所明文規定
    。第查，被告於前揭時、地駕駛上開車輛而肇事當時，天候
    晴、有日間自然光線、路面鋪裝柏油、乾燥、無缺陷、無障
    礙物，此有前揭道路交通事故調查報告表(一)、(二)及現場照片
    在卷可考，故被告於客觀上並無不能注意及上揭規定之情事
    甚明。而被告於上揭時間駕駛車輛，行經上開彎道、陡坡且
    設置禁止超車標線之路段，違規超車，以致肇事，被告之行
    為自有過失，況本件經送台灣省臺北縣區車輛行車事故鑑定
    委員會鑑定結果，亦認被告之上開違規行為，為肇事原因，
    有該委員會96年6 月13日北縣鑑字第960253號鑑定意見書在
    卷可稽，益證被告確有過失。而被告過失行為與告訴人之傷
    害間復具有相當因果關係，是本案事證已臻明確，被告犯行
    堪以認定。
三、核被告因過失致告訴人受有傷害，所為係犯刑法第284 條第
    1 項前段之過失傷害罪。又其肇事後未被有偵查權之公務員
    或機關發覺其為犯嫌前，留在事故現場向到場處理之警員自
    承犯行，進而接受裁判，此有有臺北縣政府警察局新莊分局
    道路交通事故肇事人自首情形紀錄表1 份在卷足憑，應依刑
    法第62條前段之規定減輕其刑。爰審酌被告並無前科，有臺
    灣高等法院被告前案紀錄表在卷可稽，品行非惡、其過失之
    程度、犯罪對告訴人身體所生之危害程度，及犯罪後否認犯
    行之態度，迄今未與告訴人達成和解以賠償損失等一切情狀
    ，量處如主文所示之刑，並諭知易科罰金之折算標準，以資
    懲儆。又查中華民國九十六年罪犯減刑條例業經立法院制定
    ，並業經總統於96年7 月4 日公布，自96年7 月16日起生效
    ，茲因被告為上開犯行之犯罪時間在96年4 月24日以前，合
    於減刑條件，應依中華民國九十六年罪犯減刑條例第2 條第
    1 項第3 款、第7 條、第9 條之規定，減刑如主文所示之減
    得之刑，並諭知易科罰金之折算標準。
據上論斷，應依刑事訴訟法第299 條第1 項前段、刑法第284 條
第1 項前段、第62條前段、第41條第1 項前段，刑法施行法第1
條之1 第1 項、第2 項前段，中華民國九十六年罪犯減刑條例第
2條 第1 項第3 款、第7 條，判決如主文。
本案經檢察官江祐丞到庭執行職務。
中    華    民    國    97    年    5     月    15    日
                        交通法庭  法  官  林淑婷
以上正本證明與原本無異
如不服本判決應於送達後十日內向本院提出上訴狀
                                  書記官  林金良
中    華    民    國    97    年    5     月    15    日
附錄本案論罪科刑法條全文：
中華民國刑法第284條
因過失傷害人者，處6 月以下有期徒刑、拘役或5 百元以下罰金
，致重傷者，處1 年以下有期徒刑、拘役或5 百元以下罰金。
從事業務之人，因業務上之過失傷害人者，處1 年以下有期徒刑
、拘役或1 千元以下罰金，致重傷者，處 3 年以下有期徒刑、
 拘役或2 千元以下罰金。


司法院資訊處製作；財團法人民間司法改革基金會備份。
